臺灣花蓮地方法院民事判決　　　　　　　 100年度親字第15號
原　　　告　林金蘭
訴訟代理人　林瑞輝
被　　　告　林萬福
　　　　　　林萬枝
　　　　　　林萬安
　　　　　　林建明
上列當事人間確認親子關係存在事件，本院於民國100年10月11
日言詞辯論終結，判決如下：
    主  文
確認原告與被告已故之父林水成（男、民國6年1月2日生、身分
證統一編號：Ｚ000000000號、民國87年5月5日亡）間之親子關係
存在。
訴訟費用由被告負擔。
    事實及理由
一、原告起訴主張略以：原告林金蘭係被告林萬福、林萬枝、林
    萬安、林建明之父母林水成與江細妹所生之子女，原告生父
    林水成與江細妹於民國52年2月6日辦理結婚登記，並同時辦
    理其二人婚前所生之子女即被告林萬福、林萬枝、林萬安，
    以及林阿財（已歿）、林建枝（已歿）、林萬全（已歿）等
    人之認領登記，雖原告自幼即與生父母居住在一起，並有接
    受生父林水成撫育，惟因原告於49年5月17日與林廣州結婚
    而遷出戶籍，致生父林水成於當時遺漏對原告為認領，造成
    原告戶籍資料父不詳，而林水成已於87年5月5日死亡，致使
    無法辦理認領，為維護原告權益，為此爰依法提起本件確認
    之訴等語。並聲明：如主文所示。
二、被告則以：對原告主張之事實無意見，兩造本是兄弟姊妹，
    自幼住在一起，林水成亦有照顧原告等語，並聲明：同意原
    告之請求等語資為抗辯。
三、按現行民事訴訟法中親子關係事件之規定，雖未定有確認親
    子關係訴訟之類型，但親子關係存否，不僅涉及相關當事人
    身分關係之確定，同時對於親權、扶養、法定代理甚至繼承
    等法律關係之成立或存在與否，皆產生重要之關連，是以親
    子關係存在與否之確定，所牽連者並非僅係單純之法律事實
    ，同時本類訴訟之標的即為身分上法律關係存否之確認，因
    而向來學說及實務上之見解皆承認親子間身分關係可以作為
    確認訴訟之標的（最高法院23年度上字第397 號判例、最高
    法院62年度第3 次民庭庭推總會決議參照）。又按確認法律
    關係之訴，非原告有即受確認判決之法律上利益者，不得提
    起之；確認證書真偽或為法律關係基礎事實存否之訴，亦同
    ；前項確認法律關係基礎事實存否之訴，以原告不能提起他
    訴訟者為限，民事訴訟法第247條第1項、第2 項分別定有明
    文。而所謂即受確認判決之法律上利益，係指因法律關係之
    存否不明確，致原告在私法上之地位有受侵害之危險，而此
    項危險得以對於被告之確認判決除去之者而言（最高法院42
    年度臺上字第1031號判例參照）。又非婚生子女曾經其生父
    撫育者，依民法第1065條第1 項之規定，已經視為認領，而
    取得婚生子女之身分，如其身分為生父之繼承人所否認，而
    有提起確認身分之訴之必要，即非不得對於該繼承人提起，
    不因生父已死亡而受影響（最高法院70年臺上字第4778號判
    決參照）。查本件原告主張被告已故之父林水成亦為其生父
    ，其曾受林水成撫養，依法即應視為林水成之婚生女，但因
    其戶籍謄本上現登載為父不詳，影響其個人權益，參諸上開
    判例意旨，應認原告對林水成之繼承人即被告提起本訴以確
    認其身分，即無不合，又原告與林水成間之親子關係存否不
    明確，已致原告繼承人地位遭受侵害，而原告對被告訴請確
    認其與已故林水成間親子關係存在，適得將親子關係存否不
    明之狀態加以除去，故應認原告提起本訴有確認利益，均先
    此敘明。
四、次按關於認諾及訴訟上自認或不爭執事實之效力，於第589
    條否認子女之訴，不適用之，民事訴訟法第594 條定有明文
    。本件被告於言詞辯論期日雖同意原告之請求並就原告主張
    之事實不予爭執，惟確認親子關係存在或不存在之訴，請求
    法院確認之對象為身分關係，具有公益性質，不許當事人任
    意處分，故此類事件縱無明文，亦應類推適用民事訴訟法第
    594 條之法理，認關於認諾及訴訟上不爭執之效力，於該類
    事件不適用之，本院仍應調查其他證據以查明與事實是否相
    符。
五、原告主張之事實，業據提出戶籍登記1份、戶籍謄本7份、林
    口長庚紀念醫院檢驗醫學科血緣鑑定報告1份為證。且觀諸
    上開鑑定書鑑定結論略以：1.無法排除林金蘭與林萬福的姊
    弟關係。2.經過計算，累積同父同母姊弟關係係數（SI）為
    00000000.16。就是說「林金蘭與林萬福為同父同母親生姊
    弟」這一個可能性與「任何華人偶然具有是林萬福之同父同
    母親姊姊所具備的基因半型」這個可能性相比，大約為0000
    0000.16。同父同母姊弟關係概為99.99999%。也就是說「林
    金蘭與林萬福的同父同母姊弟關係確定率」為99.99999 %。
    3.綜合以上的結果，「林金蘭與林萬福為同父同母親生姊弟
    」於實務上可以確定。此有上揭血緣鑑定報告1份在卷可稽
    （見本院卷第38頁、第39頁）。參以被告對原告主張並不爭
    執，可知兩造確為同父之兄弟姊妹，且原告曾受林水成撫育
    ，堪信原告之主張為真實。
六、按非婚生子女經生父認領者，視為婚生子女，其經生父撫育
    者，視為認領，民法第1065條第1 項定有明文。本件原告為
    已故林水成之非婚生女，但與林水成間具有父女之血緣關係
    ，且經林水成撫育，依上開規定，原告依法已視為林水成之
    婚生女。從而，原告訴請確認其與被告已故之父林水成間之
    親子關係存在，於法洵屬有據，應予准許。
七、據上論結，本件原告之訴為有理由，爰依民事訴訟法第78條
    ，判決如主文。
中    華    民    國   100    年    10    月    25    日
                  家事法庭      法  官  陳月雯
上列正本證明與原本無異。
如對本判決不服，應於送達後20日內，向本院提出上訴狀（應抄
附繕本）。
中    華    民    國   100    年    10    月    26    日
                                書記官  陳蓮茹